【裁判字號】    92,上易,2126
【裁判日期】    920916
【裁判案由】    妨害公務
【裁判全文】
臺灣高等法院刑事判決                        九十二年度上易字第二一二六號
    上  訴  人  臺灣基隆地方法院檢察署檢察官
    被      告  乙○○
                丁○○○
右上訴人因被告等妨害公務案件，不服臺灣基隆地方法院九十二年度易字第四十九號
，中華民國九十二年六月二日第一審判決（起訴案號：臺灣基隆地方法院檢察署九十
一年度偵字第二四一五號），提起上訴，本院判決如左：
    主  文
原判決撤銷。
乙○○、丁○○○均無罪。
    理  由
一、公訴意旨略以：被告乙○○係添誠交通有限公司（以下簡稱添誠公司）所僱用之
    大貨車司機，被告丁○○○為添誠公司之法定代理人。乙○○在民國八十七年五
    月二十七日下午一時三十分許，駕駛車號ＦＶ─九一三號曳引車，在基隆市○○○路二一三號前交叉口，因過失撞及丙○○之子周棟致死。丙○○以乙○○、添
    誠公司為相對人，向臺灣基隆地方法院民事庭聲請假扣押，經該院於八十七年六
    月十六日以八十七年度裁全字第二八０號裁定，准丙○○以新台幣（下同）四十
    萬元供擔保後，在一百二十萬元債權範圍內予以假扣押。丙○○乃對車號ＨＨ─
    七十五號曳引車斗及車號ＦＶ─九一三號曳引車頭聲請假扣押，於八十七年六月
    十六日查封完畢，交由丁○○○保管。乙○○、丁○○○明知車號ＨＨ─七十五
    曳引車斗業經臺灣基隆地方法院假扣押予以查封，僅得以一般正常之使用方式使
    用之，不得加以處分（包括事實上之處分與法律上之處分），竟在該車斗交付丁○○○保管之日起至八十九年六月中旬某日止之不詳時間，在不詳地點，基於共
    同之犯意聯絡，允許該車使用人陳春明將車斗加以改裝，而違背查封之效力。嗣
    因丙○○取得民事確定判決之執行名義，聲請臺灣基隆地方法院就該車強制執行
    ，於九十一年六月四日會同鑑價公司人員鑑價時發現車斗外觀異於查封時，始知
    悉上情。因認被告乙○○、丁○○○涉有共犯刑法第一百三十九條違背查封效力
    罪嫌。
二、訊據被告丁○○○、乙○○均堅決否認有違背查封效力之犯罪行為。被告乙○○
    辯稱：其貨車車斗基於載運之需要而予以加高，並未將車斗處分，未違反查封之
    效力等語。被告丁○○○辯稱：被告乙○○所開車輛在伊所經營添誠公司靠行營
    業，對於所保管之車號ＦＶ─九一三號營業曳引車車頭及車號ＨＨ─七十五號營
    業拖車，隨時注意不使之毀損或處分變賣過戶，被告乙○○改裝該車斗，伊不知
    情，並未觸犯法律等語。
三、按刑法之違背查封效力罪，以損壞、除去或污穢公務員所施之封印或查封之標示
    ，或為違背其效力之行為者，為構成要件，同法第一百三十九條定有明文。本件
    被告丁○○○、乙○○之債權人丙○○依台灣基隆地方法院八十七年度裁全字第
    二八○號民事裁定聲請執行，於八十七年六月十六日下午三時五十分許，在基隆
    市○○區○○街公車停車場，將上開曳引車及拖車各一輛，以揭示之方法實施查
    封，有同院八十七年度執全字第一八七號假扣押執行事件八十七年六月十六日之
    假扣押執行筆錄、指封切結書在卷可稽；該筆錄及切結書上分別記載：「將假扣
    押裁定正本當場送達債務人乙○○、添誠交通有限公司法定代理人丁○○○，並
    告知其要旨」、「告知刑法所定損壞、除去、污穢查封標示或違背其效力行為之
    處罰」、「假扣押標的物，經債權人同意，交由法代丁○○○負責保管」、「以
    上所列物品，全部交予本人負責保管。如有損壞、隱匿、處分等情事，除負責賠
    償外，並願負刑事責任」等語。本件所應審酌者，在於被告將拖車車斗改裝，是
    否屬處分行為，而違背查封之效力。
四、被告乙○○將營業拖車，交由苗栗縣宏國車體修車廠負責人甲○○，將該拖車之
    車斗焊接加高及改變車身護條間距，為其陳述在卷，並有車號ＨＨ─七十五號營
    業拖車車籍原始資料、查封前後之車輛照片、臺灣基隆地方法院檢察署八十七年
    度相字第一六二號相驗卷宗所附拖車照片在卷可資比對。而一般動產所有人，對
    其物有使用、收益、管理等權能。被告乙○○為載貨之需要，將上開拖車車斗加
    高，車身護條間距改變，僅屬管理行為，尚難認係處分行為。其管理車輛，載貨
    之正常使用，不能認有違背查獲之效力。此外，復查無其他積極證據，足以證明
    被告有檢察官所指之犯罪行為，自不能證明犯罪。
五、原審未詳予研求，遽為被告等有罪科刑之判決，自嫌欠洽。檢察官依據被害人丙○○之聲請，上訴意旨，指摘原判決量刑過輕，雖不足採，惟原判決既有可議，
    自應由本院將原判決撤銷改判，依法為被告等無罪之諭知。
六、台灣基隆地方法院檢察署檢察官移送併辦意旨略以：（九十二年度偵字第二五一
    三號）被告丁○○○，明知上揭ＦＶ─九一三號砂石車已查封登記，由其保管中
    ，竟交由乙○○開出撞牆，導致前方車輛破碎，因認被告丁○○○涉有違背查封
    效力罪及湮滅證據罪，與本案為同一案件，請求併辦審理。惟查，該併辦事實部
    分與本件起訴事實並不相同，非同一案件，且本件係判決無罪之案件，併辦部分
    與本案無裁判上一罪關係，本院無從就未經起訴之案件審判，應退請移案檢察官
    依法處理。
七、據上論斷，應依刑事訴訟法第三百六十九條第一項前段、第三百六十四條、第三
    百零一條第一項，判決如主文。
本案經檢察官柯麗鈴到庭執行職務。
中    華    民    國      九十二      年       九      月     十六      日
                            臺灣高等法院刑事第五庭
                                審判長法  官  曾  德  水
                                      法  官  楊  貴  雄
                                      法  官  趙  功  恆
右正本證明與原本無異。
不得上訴。
                                      書記官  孫  佩  琳
中    華    民    國      九十二      年       九      月     十六      日


司法院資訊處製作；財團法人民間司法改革基金會備份。
